臺灣新竹地方法院民事判決　九十二年度訴字第五七九號
　　原　　　告　誌聯工業股份有限公司
　　法定代理人　甲○○
　　訴訟代理人　李文傑律師
　　　　　　　　林建鼎律師
　　複　代理人　丁○○　　　　.
　　被　　　告　多元新技股份有限公司
　　　　　　　　　　　　　　　.
　　法定代理人　丙○○　　　　.
　　被　　　告　乙○○　　　　.
右當事人間遷讓房屋等事件，本院於民國九十三年三月十九日言詞辯論終結，判決如
左：
    主    　文
被告多元新技股份有限公司應自新竹縣新豐鄉上坑村九鄰坑子口四五四號廠房內，如
附圖所示Ａ部分一六六○．五八平方公尺、Ｂ部分四七八．八八平方公尺、Ｃ部分四
八．五九平方公尺、Ｄ部分一五三．○九平方公尺之建物遷讓，將上開建物交還原告
，並將Ｅ部分面積二九．四四平方公尺之貨櫃壹只移離原告上開廠房。
被告應連帶給付原告新臺幣貳拾捌萬元，及自民國九十二年七月五日起，至前項遷讓
房屋之日止，按月連帶給付原告新臺幣壹拾肆萬元。
訴訟費用由被告連帶負擔。
本判決第一項於原告以新臺幣伍拾玖萬元為被告多元新技股份有限公司供擔保後得假
執行；本判決第二項於原告以新臺幣玖萬元為被告供擔保後得假執行。
    事    　實
甲、原告方面：
一、聲明：除假執行擔保外，餘如主文所示。
二、陳述：
（一）被告多元新技股份有限公司（下稱多元公司）於民國九十年八月十七日邀同被
      告乙○○為連帶保證人，向原告承租原告所有坐落新竹縣新豐鄉上坑村九鄰坑
      子口四五四號廠房內如附圖所示Ａ、Ｃ、Ｄ部分、面積分別為一六六○．五八
      四八．五九、一五三．○九平方公尺之建物，租期自九十年二月五日起至九十
      三年二月四日止共三年，第一年之租金每月九萬元、第二、三年之租金每月十
      萬元，另自九十一年八月起，被告多元公司又向原告增租如附圖所示Ｂ部分、
      面積為四七八．八八平方公尺之廠房，月租初始優惠為三萬元，自九十二年起
      調整為每月四萬元，故自九十二年二月起，被告多元公司應給付原告之月租總
      額為十四萬元。
（二）九十二年初，被告多元公司交付原告面額均為十三萬六千五百元（差額係代扣
      租賃所得稅）之支票共十二張予原告用以給付租金，票載日期為九十二年二月
      至九十三年一月之每月五日，其中除九十二年二月五日、三月五日、四月五日
      到期之三張支票兌現外，餘均因存款不足而遭退票，此有九十二年五月五日至
      九十三年一月五日到期之支票及退票理由單附卷可稽，故截至九十三年二月四
      日租期屆滿之日止，被告多元公司共積欠原告租金一百二十六萬元（十四萬元
      乘以九個月），若計至九十二年六月二十四日原告以新竹英明街郵局第七八七
      號存證信函催告被告給付租金時，被告所欠租金亦有二十八萬元（即九十二年
      五月、六月之租金，每月十四萬元），雖上開信函誤催為三十二萬元，亦仍發
      生催告之效果，殆無疑義。
（三）按被告多元公司應依約給付租金予原告，如有違反，原告得隨時解約收回房屋
      ，此觀雙方簽訂之租約第十四條之約定即明，另「承租人租金支付有遲延者，
      出租人得定相當期限，催告承租人支付租金，如承租人於其期限內不為支付，
      出租人得終止契約」，亦為民法第四百四十條第一項所明定。原告曾以前開存
      證信函定期七天催告被告多元公司給付欠租，並同時表明「如未依限給付租金
      ，雙方間之租賃關係即告終止，不另為終止租賃之意思表示，並請於九十二年
      七月十日以前遷讓房屋」，而被告多元公司於九十二年六月二十六日接獲前開
      信函後仍未依限付租，則雙方租約已於九十二年七月四日終止。且退一步言，
      兩造簽訂租約之租期亦已於九十三年二月四日屆滿，原告自得本於物上請求權
      、租賃物返還請求權請求被告多元公司遷讓房屋。
（四）按兩造租約既已於九十二年七月四日終止，則至終止前被告多元公司積欠原告
      九十二年五月及六月之租金共計二十八萬元，而自九十二年七月五日（租約終
      止翌日）起，至被告多元公司遷讓房屋之日止，被告多元公司應給付原告相當
      於租金之損害金即每月十四萬元，至於被告乙○○係被告多元公司之連帶保證
      人，是以就前開租金、損害金之部分，訴請被告連帶給付。
（五）原告主張本院複丈成果圖所示Ｅ部分不在租約範圍內，被告多元公司係無權占
      有，並請求排除其侵害。而Ｂ部分應為其後另外承租部分，勘驗時誤稱未包括
      在租約內，至於複丈成果圖所示Ｆ部分之地上物，係一空置貨櫃，未免疑義乃
      將此部份減縮，並補正第一項聲明如上。
三、證據：提出房屋租賃契約書、新竹英明街郵局第七八七號存證信函及掛號回執、
    九十二年房屋稅繳款書、被告多元公司登記事項卡、被告乙○○戶籍謄本、房租
    付款明細（以上均影本）各一件、支票及退票理由單九件為證，並聲請勘驗坐落
    新竹縣新豐鄉上坑村九鄰坑子口四五四號之房屋。
乙、被告方面：被告二人經合法通知，均未於言詞辯論期日到場，復未提出書狀作何
    答辯。
    理　　　由
一、程序方面：
（一）本件被告經合法通知，均未於言詞辯論期日到場，核均無民事訴訟法第三百八
      十六條所列各款情形，爰依原告之聲請，由其一造辯論而為判決。
（二）按訴狀送達後，原告不得將原訴變更或追加他訴，但擴張或減縮應受判決事項
      之聲明者，不在此限，民事訴訟法第二百五十五條第一項第三款定有明文。查
      原告起訴請求第一項遷讓房屋之範圍，原包括附圖Ｆ所示之地上物，其後則撤
      回此部分之請求，另第二項原請求被告應連帶給付四十六萬元及自九十二年八
      月四日起至遷讓房屋之日止，按月連帶給付原告十四萬元，嗣於訴訟中減縮為
      被告應連帶給付原告四十六萬元，損害金部分則擴張自九十二年七月五日起請
      求每月十四萬元，其後再度減縮為被告應連帶給付原告二十八萬元，損害金部
      分則未變，核均屬減縮應受判決事項之聲明，徵諸上開規定，於法相合，應予
      准許。
二、得心證之理由：
（一）查原告主張如附圖所示之土地及地上物（除Ｅ、Ｆ部分外）為其所有，與被告
      多元公司訂有租賃契約，租期自九十年二月五日起至九十三年二月四日止共三
      年，原承租範圍為如附圖所示Ａ、Ｃ、Ｄ部分，其後增租如附圖所示Ｂ部分，
      而租金自九十二年起，被告多元公司應給付原告之月租總額為十四萬元，該租
      賃契約並以被告乙○○為連帶保證人一節，已據提出與其所述相符之房（店）
      屋租賃契約書、土地謄本、房屋稅籍繳款書為證，核後相符，並經本院會同新
      湖地政事務所人員至現場勘驗明確，製有勘驗筆錄及新湖地政事務所九十二年
      十月三十日新湖地所測字第０九二０００四六三七號函暨複丈成果圖在卷可查
      。另被告多元公司自九十二年五月起即未按時給付原告租金，已逾二期，原告
      以新竹英明街第七八七號存證信函，催告被告多元公司於函到七日內給付租金
      ，並同時表明「如未依限給付租金，雙方間之租賃關係即告終止，不另為終止
      租賃之意思表示」，而被告多元公司於九十二年六月二十六日接獲前開信函後
      仍未依限付租，雙方租約已於九十二年七月四日終止，被告多元公司計積欠原
      告九十二年五、六月租金共二十八萬元一節，亦經原告提出上開存證信函、回
      執、被告多元公司簽發之發票日分別為九十二年五月五日、九十二年六月五日
      、票面金額均為十三萬六千五百元之支票、退票理由單二紙在卷可查，而被告
      二人經合法通知均未到庭，復未提出何書證為有利於己之陳述，應認原告上開
      主張為真。
（二）按承租人於租賃關係終止後，應返還租賃物，另按所有人對於妨害其所有權者
      ，得請求除去之，民法第四百五十五條前段、第七百六十七條分別定有明文；
      本件原告既為系爭房屋之所有權人，並已依法終止系爭租賃契約，是原告依據
      租賃物返還請求權，請求被告多元公司自系爭房屋即如附圖所示承租範圍之Ａ
      部分一六六○．五八平方公尺、Ｂ部分四七八．八八平方公尺、Ｃ部分四八．
      五九平方公尺、Ｄ部分一五三．○九平方公尺之建物遷讓，將上開建物交還原
      告；另系爭土地屬原告所有，被告多元公司將如附圖Ｅ部分所示面積二九．四
      四平方公尺之貨櫃一只置於原告所有上開土地上，自屬妨害原告所有權之行使
      ，則原告本於所有物除去妨害請求權之法律關係，請求被告多元公司將該只貨
      櫃移離原告土地，核均屬於法有據，應予准許。至如附圖Ｆ部分所示面積一二
      ．八四平方公尺區域，原告指稱係一空置貨櫃，而該貨櫃於九十二年十月六日
      本院履勘現場時並不存在，且彼時現場之廠區內已無人進駐，該貨櫃應係本院
      履勘後始放置於該處，且原告就此部分亦不請求，是該只貨櫃不在本事件請求
      範圍內，併此敘明。
（三）再按，無法律上原因而受利益，致他人受損害者，應返還其利益，民法第一百
      七十九條前段定有明文；查兩造租約既已於九十二年七月四日終止，原告依據
      契約關係請求至終止前被告多元公司積欠原告九十二年五月及六月之租金共計
      二十八萬元，為有理由，應予准許；另查被告多元公司在原告終止系爭租賃契
      約並請求返還租賃物後，仍無權占有原告之房屋，可得相當於租金之利益，並
      侵害房屋所有人即原告之所有權，致其受有相當於租金之損害，則原告依上開
      規定及連帶保證之法律關係，請求被告二人自租約終止日之翌日即九十二年七
      月五日起，至遷讓房屋之日止，應連帶給付原告相當於租金之損害金即每月十
      四萬元，亦有理由，而應准許。
（四）綜上所述，原告為系爭廠房所有權人，被告多元公司在系爭租約終止後，既無
      權占有系爭廠房，從而，原告基於租賃物返還請求權、物上請求權及不當得利
      之法律關係，請求被告多元公司遷讓返還系爭房屋、移除地上物（貨櫃），並
      與被告乙○○連帶給付積欠原告之租金二十八萬元及自九十二年七月五日起至
      遷讓返還房屋之日止，按月連帶給付原告十四萬元之不當得利金額，即屬有據
      ，應予准許。
（五）本件原告陳明願供擔保，聲請宣告假執行，經核並無不合，爰酌定相當之擔保
      金額准許之。
據上論結，本件原告之訴為有理由，依民事訴訟法第八十五條第二項、第三百八十五
條第一項前段、第三百九十條第二項，判決如主文。
中　　　華　　　民　　　國　　九十三　　年　　　四　　　月　　 十三 　　日
                                  臺灣新竹地方法院民事第一庭
~B法　　　官
右為正本係照原本作成。
如對本判決上訴，須於判決送達後廿日內向本院提出上訴狀。
~B法院書記官　洪木志
中　　　華　　　民　　　國　　九十三　　年　　　四　　　月　　 十三 　　日
